【裁判字號】    98,家聲,68
【裁判日期】    980612
【裁判案由】    核定遺產管理人報酬
【裁判全文】
臺灣高雄地方法院民事裁定              98年度家聲字第68號
聲  請  人  范仲良律師即被繼承人甲○○之遺產管理人
上聲請人聲請核定遺產管理人報酬事件，本院裁定如下：
    主  文
聲請人任被繼承人甲○○（女，民國○○○年○月○日生，身分
證統一編號：Ｚ000000000號）之遺產管理人之報酬核
定為新臺幣萬伍仟元。
程序費用新臺幣壹仟元由被繼承人甲○○之遺產負擔。
    理  由
一、按「遺產管理人，得請求報酬，其數額由親屬會議按其勞力
    及其與被繼承人之關係酌定之。」、「依本法之規定應開親
    屬會議時，由當事人、法定代理人或其他利害關係人召集之
    。」、「親屬會議不能召開或召開有困難時，依法應經親屬
    會議處理之事項，由有召集權人聲請法院處理之。」，民法
    第1183條、第1129條、第1132條第2 項前段分別定有明文。
二、本件聲請意旨略以：聲請人前經本院97年度財管字第123 號
    民事裁定選任為被繼承人甲○○之遺產管理人。嗣依本院97
    年度家催字第388 號民事裁定為公示催告，並於民國97年10
    月30日刊登於新新聞報第13版，且已申報遺產稅等事。而被
    繼承人甲○○之遺產經高雄市國稅局查告，遺有坐落高雄縣
    大樹鄉○○段98地號土地及其上門牌號碼：高雄縣大樹鄉○
    區村○○路686 巷5 號7 樓房屋。而被繼承人甲○○生前為
    向內政部營建署借款，而將上開房地設定新臺幣（下同）25
    1 萬元之抵押權作為擔保，目前尚積欠2,252,554 元未為清
    償。茲因遺產管理人之報酬已難期待由親屬會議酌定，爰依
    民法第1138條規定及財政部97年3 月7 日財政部台財稅字第
    09704514510 號令解釋，律師擔任遺產管理人代理申報遺產
    稅之報酬，遺產稅每件在直轄市及市為40,000元，在縣為35
    ,000 元 ，狀請本院酌定本件遺產管理人報酬為35,000元等
    語。
三、經查：
  (一)本件被繼承人死亡後，其繼承人均已拋棄繼承權，且未經親
    屬會議選定遺產管理人，經本院選任聲請人為被繼承人之遺
    產管理人乙節，有聲請人提出之本院97年度財管字第123 號
    裁定及其確定證明書等件影本各1 份附卷可稽，堪信為真實
    。準此，聲請人顯難召開親屬會議酌定其管理遺產之報酬，
    是其本於利害關係人之地位，聲請本院酌定報酬，洵屬有據
    。
  (二)聲請人主張之前揭事實，除上述裁定外，另據其提出財政部
    高雄市國稅局財產歸屬資料清單、新新聞報廣告刊登證明（
    以上均為影本）及其報紙各1 份為證，堪信為真實。本院審
    酌：被繼承人之遺產有土地及房屋各1 筆，合計現值為639,
    461 元，有財政部高雄市國稅局財產歸屬資料清單1 份附卷
    可參，其債權人有內政部營建署，除此之外，尚無其他債權
    人陳報債權、債務或遺贈，足見其遺產法律關係尚屬單純，
    無其他繁瑣事務代處理，故聲請人所需支出之相關勞力、時
    間、心力尚屬非鉅；又聲請人業已公示催告、登報、申報遺
    產稅之管理遺產行為，後續尚有查詢被繼承人財產、通知債
    權人陳報債權、強制執行程序等其他事項待理，聲請人處理
    上開事務及後續所需時間之久暫、耗費人力之程度及各債權
    人受償權利之保障等一切情狀，認聲請人任被繼承人甲○○
    遺產管理人之報酬金額，核定為35,000元（含已代墊費用）
    ，即屬適當。爰酌定如主文第1 項所示。
四、末按依法應由關係人（包括聲請人、相對人及其他利害關係
    人）負擔費用者，法院裁定命關係人負擔時，應一併確定其
    數額，非訟事件法第24條第1 項所明定。經核本件聲請事件
    ，應徵之程序費用為1,000 元，依非訟事件法第157 條規定
    ，應由遺產負擔，爰併予確定如主文第2 項所示，附此敘明
    。
五、依非訟事件法第157 條、第24條第1 項，裁定如主文。
中    華    民    國    98    年    6     月    12    日
                  家事法庭  司法事務官  林于莙
上為正本係照原本作成。
如對本裁定抗告，須於裁定送達後10日之不變期間內，向本院提
出抗告狀，並繳納抗告費新臺幣1,000元。
中    華    民    國    98    年    6     月    12    日
                            書  記  官  李冠毅


司法院資訊處製作；財團法人民間司法改革基金會備份。
